臺灣嘉義地方法院交通事件裁定　　九十六年度交聲字第四七號
原處分機關　交通部公路總局嘉義區監理所嘉義市監理站
異　議　人
即受處分人　甲○○
　　　　　　　　　　生）
　　　　　　　　　　號
　　　　　　　　　　樓
上列受處分人因違反道路交通管理處罰條例案件，對於交通部公
路總局嘉義區監理所嘉義市監理站中華民國九十六年一月三日所
為之裁決處分（處分案號：嘉監義裁字第裁七六－ＬＡＡ○○九
五八九號）聲明異議，本院裁定如下：
    主  文
異議駁回。
    理  由
一、聲明異議意旨略以：異議人即受處分人甲○○於民國九十五
    年八月十四日下午六時三十分許，駕駛車牌號碼Ｓ六－五九
    九九號自用小客車，行駛於嘉義市○○路，嗣行經新榮路口
    已過新榮路中央雙黃線時，被異議人左邊方向違規行駛雙黃
    線逆向車道之機車騎士擦撞異議人車頭，按中正路及新榮路
    皆為無號誌道路，且異議人行經該路口時已依地面「停」字
    之標線指示停駛觀望，於確認兩側均無來車時方再次發動，
    然而該機車騎士竟然無故加速竄出，且無視地面雙黃線之標
    誌，意圖超越本人車頭而強行逆向行駛，異議人已盡善良駕
    駛人注意義務，仍無法防止該事件之發生，且異議人事後亦
    協同該機車騎士就醫，並給付醫療費用，足見異議人之誠意
    ，為此聲明異議，請求撤銷原處分等語。
二、原處分意旨略以：異議人於九十五年八月十四日下午六時三
    十分許，駕駛車牌號碼Ｓ六－五九九九號自用小客車，行經
    嘉義市○○路、新榮路之無號誌交岔路口時，不依標線指示
    行駛，而違反道路交通安全規則，並肇事致人受傷，經嘉義
    市警察局交通隊警員製單舉發，及原處分機關依道路交通管
    理處罰條例第四十五條第十五款、第六十一條第三項前段、
    第六十三條第一項、違反道路交通管理事件統一裁罰基準及
    處理細則等相關規定，於九十六年一月三日裁處異議人新臺
    幣（下同）一千八百元罰鍰並記違規點數四點。
三、按汽車駕駛人，爭道行駛有行經無號誌交岔路口及巷道不依
    規定或標誌、標線指示之情形者，處六百元以上一千八百元
    以下罰鍰；並記違規點數一點；汽車駕駛人，駕駛汽車違反
    道路交通安全規則，因而肇事致人受傷者，記違規點數三點
    ；道路交通管理處罰條例第四十五條第十五款、第六十三條
    第一項第一款及第六十一條第三項前段分別定有明文。又按
    駕駛人駕駛汽車，應遵守道路交通標誌、標線、號誌之指示
    ，道路交通安全規則第九十條前段亦規定甚明。另「停」標
    字（標字為標線之一種），用以指示車輛至此必須停車再開
    ，設於停止線將近之處，本標字與第五十八條「停車再開」
    標誌得同時設置或擇一設置；至「停車再開」標誌，用以告
    示車輛駕駛人必須停車觀察，認為安全時，方得再開，設於
    安全停車視距不足之交岔道路次要道路口，道路交通標誌標
    線號誌設置規則第一百七十七條第一項及第五十八條第一項
    亦有明文規定。基此，「停」標字設置之方式及功能與同規
    則第五十八條第一項所規定之「停車再開」標誌應屬相同，
    而多係設置於安全停車視距不足之交岔道路次要道路口，以
    要求駕駛人於通過該交岔路口前，須先停車觀察左右來車狀
    況。倘若左右方有來車行近該路口時，駕駛人即應在停止線
    前停止，且須等到該車通過後認為安全時，始得起步行駛並
    通過路口。反之，縱使駕駛人於通過該交岔路口前，曾有停
    車觀察左右來車狀況之行為，然若該駕駛人未讓行近交岔路
    口之來車先行即貿然進入路口，並因而與左右來車發生行車
    上之衝突時，則該駕駛人仍難認為行經無號誌之交岔路口時
    ，業已依照「停」字標線之指示而行駛。
四、經查，據聲明異議意旨，異議人並不否認於上開時地駕車致
    人受傷及所行駛之中正路近新榮路之交岔路口處地面有一「
    停」字標線之事實，且有本院依職權調閱嘉義市警察局交通
    隊因該交通事故所製作之事故初步分析研判表、道路交通事
    故調查報告表（一）、（二）各一份、談話紀錄表二份、現
    場照片九張在卷可稽，自堪認屬實。又行向路口繪設有「停
    」字標線之汽車駕駛人，是否依照前開規定遵守「停」字標
    線之指示，讓左右來車優先通行，應係以該汽車駕駛人於交
    岔路口前停等起駛後，直至通過路口而順利前行期間，是否
    會與左右來車發生行車上之衝突來加以分析判斷，而非僅以
    該汽車駕駛人之主觀片面認定作為唯一推論基礎。換言之，
    假若該汽車駕駛人於路口前停等起駛後，直至通過路口而順
    利前行期間，一般非特殊異常行駛之左右來車，仍不能避免
    與之發生行車上之衝突，則該汽車駕駛人即難認為已依規定
    讓左右來車優先通行。而上開異議人及相對人於因本件交通
    事故所製作之談話紀錄表中，均未曾提及該相對人有何違規
    駕駛或特殊異常行駛之情事，甚至據異議人上開異議意旨及
    所附自行繪製之交通事故發生過程圖（該相對人原係依規定
    在新榮路之車道內騎駛，直至接近與中正路之交岔路口時，
    始偏向左側之道路中央騎駛）觀之，該相對人於進入該交岔
    路口前應係正常行駛，嗣應係為避免與貿然進入該交岔路口
    之異議人所駕之自用小客車發生擦撞，始於接近與中正路之
    交岔路口時，偏向左側之道路中央騎駛之閃避行為，自難認
    該相對人當時有何特殊異常行駛之情事。況本件並非由該相
    對人所騎機車之車頭撞擊異議人所駕駛自用小客車之車身，
    而係由異議人所駕駛之自用小客車車頭前方撞擊該相對人所
    騎機車之右側車身之情，亦有上開現場照片可考，顯見二車
    進入該交岔路口之時間應甚為接近，益證異議人於進入該交
    岔路口直至通過路口而順利前行期間，確有無法避免將與一
    般非特殊異常行駛之左右來車發生行車上衝突，而異議人仍
    執意駕車進入該交岔路口之情形甚明，揆諸前揭說明，縱認
    異議人所辯於交岔路口前曾有停車觀察左右來車狀況之情屬
    實，仍難認其業已依照「停」字標線之指示而行駛，是異議
    人當時確有未依「停」字標線之指示讓行近交岔路口之左右
    來車先行，即貿然進入路口之情形甚明，其上開所辯，並不
    足採。
五、綜上，異議人於前述時、地，駕駛上揭自用小客車，行經無
    號誌交岔路口有不依「停」字標線指示行駛，而違反道路交
    通安全規則並因而肇事致人受傷之違規事實，既可認定，則
    原處分機關依道路交通管理處罰條例第四十五條第十五款、
    第六十一條第三項前段、第六十三條第一項及違反道路交通
    管理事件統一裁罰基準及處理細則等相關規定，裁處異議人
    一千八百元罰鍰並記違規點數四點，於法即無不當，本件異
    議無理由，應予駁回。
據上論斷，應依道路交通案件處理辦法第十九條，裁定如主文。
中　　華　　民　　國　九十六　年    五　　月　　七  　日
                  交通法庭  法　官　吳育霖
上列正本證明與原本無異。
如不服本裁定，應於裁定送達後5日內向本院提出抗告狀（應附
繕本）。
中　　華　　民　　國　九十六　年    五　　月　　七  　日
                            書記官  林美芳
